【裁判字號】    97,審交易,278
【裁判日期】    970819
【裁判案由】    公共危險等
【裁判全文】
臺灣高雄地方法院刑事判決           97年度審交易字第278號
公  訴  人  臺灣高雄地方法院檢察署檢察官
被      告  甲○○
上列被告因公共危險等案件，經檢察官提起公訴（97年度偵字第
10781 號），被告於本院審理期日為有罪之陳述，經裁定依簡式
審判程序審理，判決如下：
    主  文
甲○○犯不能安全駕駛動力交通工具罪，處拘役伍拾日，如易科
罰金，以新臺幣壹仟元折算壹日。又犯侮辱公務員罪，處拘役
拾伍日，如易科罰金，以新臺幣壹仟元折算壹日。應執行拘役捌
拾日，如易科罰金，以新臺幣壹仟元折算壹日。
    事  實  及  理  由
一、犯罪事實要旨：
    甲○○於民國97年4 月7 日17時許，在高雄市○○區○○街
    某處，與友人飲用瓶裝啤酒2 、3 瓶後，已達不能安全駕駛
    動力交通工具之程度（惟並無證據顯示甲○○辨識行為違法
    及依辨識而行為之能力已顯著減低或喪失），猶仍於同日18
    時25分許，騎乘車牌號碼RDZ-811 號輕型機車，沿高雄市○
    ○街由北往南行駛，且於行經該街與九如三路口南方第3 支
    路燈之際，因不勝酒力，致對所騎乘車輛之控制力降低而闖
    入對向車道，適乙○○騎乘車牌號碼XWR-937 號重型機車沿
    中都街由南往北行駛亦行經同一地點，前述2 輛機車之車頭
    因而發生對撞，雙方均人車倒地，乙○○並因此受有左側橈
    骨遠端骨折、右膝擦傷、右耳擦傷之傷害（甲○○所涉過失
    傷害部分，經檢察官不起訴處分確定）。乙○○見狀乃通報
    警方、救護人員前來現場處理，詎甲○○雖明知共乘救護車
    前來執行救護傷患任務之高雄市政府消防局中華分隊隊員黃
    東南、許富政2 人，俱為依法執行職務之公務員，竟另萌侮
    辱公務員之犯意，於同日18時31分許，迭以「幹你娘」、「
    屎你娘」等足以貶損名譽粗鄙言語，當場辱罵黃東南、許富
    政（甲○○所涉妨害名譽罪嫌部分未據告訴），而足生損害
    於國家公務之執行。甲○○經黃東南、許富政2 人護送至高
    雄市立聯合醫院美術館院區後，乃趁隙離去，並於同日21時
    許，返回肇事地點欲取回前開車牌號碼RDZ-811 號輕型機車
    ，惟旋為警查獲，並改送往高雄醫學大學附設中和紀念醫院
    強制抽血檢驗，驗得甲○○血液中酒精（乙醇）濃度值達11
    5.7mg/dL（經換算呼氣酒精濃度值約達「每公升0.5785毫克
    」，起訴書誤換算為「每公升0.64毫克」，應予更正），始
    悉全情。
二、前開犯罪事實，有下列證據足資證明：
  1.被告甲○○於警詢、偵查中陳述，及本院審理中陳述。
  2.證人乙○○、黃東南、許富政於警詢及偵查中陳述。
  3.卷附刑法第185 條之3 案件測試觀察紀錄表、道路交通事故
    現場圖、高雄市政府警察局交通大隊交通事故談話紀錄表、
    救護紀錄表各1 件。
三、論罪
(一)核被告關於酒後騎車之所為，係犯刑法第185 條之3 服用酒
    類不能安全駕駛動力交通工具而駕駛罪。
(二)按所謂侮辱，係指行為人未舉出具體事實，而以言語或舉動
    對他人為輕蔑之表示，足以貶損他人人格與評價者而言；又
    刑法第140 條之侮辱公務員罪，屬妨害國家公務之執行，為
    侵害國家法益，並非侵害個人法益之犯罪，如對於公務員2
    人以上依法執行職務時，當場侮辱，仍屬單純一罪，並無刑
    法第55條所謂「想像競合犯」之法例適用（最高法院85年度
    臺非字第238 號判決意旨參照）。查被告於公務員即高雄市
    政府消防局中華分隊隊員黃東南、許富政依法執行救護傷患
    任務之際，當場以「幹你娘」、「屎你娘」等粗鄙言語對2
    位消防隊隊員辱罵，核其此部分所為，乃係犯刑法第140 條
    第1 項侮辱公務員罪。被告同時辱罵2 名員警，只侵害1 個
    國家法益，僅應論以侮辱公務員一罪。
(三)被告所犯前開2 罪間，犯意各別，行為互殊，觸犯構成要件
    相異之罪名，應予分論併罰。
四、科刑
    本院審酌被告於服用啤酒已達不能安全駕駛動力交通工具狀
    態下，貿然騎乘機車上路，業對一般用路大眾造成高度危險
    ，而顯然漠視他人生命、財產之安全，並已造成車禍事故並
    導致乙○○受傷，誠非可輕饒；另其於公務員依法執行職務
    之際，無端以污穢言詞辱罵，傷害公務員執法尊嚴，而藐視
    公權力，亦屬不該。惟念被告已與莊福來達成和解（卷附和
    解書參照），且於本院審理中，復已全然認罪，足徵其犯後
    具有悔意等一切情狀，爰分別量處如主文所示之刑；並參酌
    被告之家庭經濟狀況各節（參見被告警詢筆錄「受詢問人欄
    」之記載），各諭知以新臺幣1,000 元折算1 日之易科罰金
    折算標準。末並為被告定其應執行之刑，及諭知易科罰金之
    折算標準。
據上論結，應依刑事訴訟法第273 條之1 第1 項、第299 條第1
項前段、第310 條之2 、第454 條第1 項，刑法第185 條之3 、
第140 條第1 項、第41條第1 項前段、第2 項、第51條第6 款，
刑法施行法第1 條之1 ，判決如主文。
本案經檢察官劉穎芳到庭執行職務。
中    華    民    國    97    年    8     月    19    日
                  刑事第七庭  法  官  莊珮吟
以上正本證明與原本無異。
如不服本判決應於收受本判決後10日內向本院提出上訴書狀，並
應敘述具體理由，如未敘述上訴理由者，應於上訴期間屆滿後20
日內補提理由書狀於本院（均須按他造當事人之人數附繕本）「
切勿逕送上級法院」。
中    華    民    國    97    年    8     月    19    日
                              書記官  黃園芳
◎附錄本案所犯法條：
《刑法第185 條之3 》
服用毒品、麻醉藥品、酒類或其他相類之物，不能安全駕駛動力
交通工具而駕駛者，處1 年以下有期徒刑、拘役或科或併科15萬
元以下罰金。
《刑法第140 條第1 項》
於公務員依法執行職務時，當場侮辱，或對於其依法執行之職務
公然侮辱者，處6 月以下有期徒刑、拘役或100 元以下罰金。
《刑法施行法第1 條之1 》
中華民國94年1 月7 日刑法修正施行後，刑法分則編所定罰金之
貨幣單位為新臺幣。
94年1 月7 日刑法修正時，刑法分則編未修正之條文定有罰金者
，自94年1 月7 日刑法修正施行後，就其所定數額提高為30倍。
但72年6 月26日至94年1 月7 日新增或修正之條文，就其所定數
額提高為3 倍。


司法院資訊處製作；財團法人民間司法改革基金會備份。
